臺灣臺北地方法院刑事判決　　　　　　　 96年度易字第668號
　　公　訴　人　臺灣臺北地方法院檢察署檢察官
　　被　　　告　丙○○
上列被告因詐欺案件，經檢察官聲請以簡易判決處刑（九十六年
度偵字第二二五五號），本院刑事庭受理後（九十六年度簡字第
七四七號），認不宜以簡易判決處刑，改依通常程序審理，本院
判決如下：
    主  文
丙○○幫助意圖為自己不法之所有，以詐術使人將本人之物交付
，累犯，處有期徒刑陸月，如易科罰金，以銀元參佰元即新臺幣
玖佰元折算壹日，減為有期徒刑參月，如易科罰金，以銀元參佰
元即新臺幣玖佰元折算壹日。
    事  實
一、丙○○曾於民國八十七年間犯偽造文書案件，經法院判處有
    期徒刑四月確定，甫於九十三年二月二十六日易科罰金執行
    完畢，竟仍不知悔改，明知金融帳戶屬個人隱私資料，一般
    人對之保護、避免洩漏猶恐不及，並得預見如任意提供帳戶
    予不明人士使用，將可能幫助他人詐欺財物之情形下，仍不
    違背其本意，而基於幫助詐欺之不確定故意，於民國九十四
    年一月十三日前某日，在不詳地點，將其自九十二年十月起
    所保管其妹乙○○（另經檢察官為不起訴處分）在臺北國際
    商業銀行營業部（現改名為永豐商業銀行）申請開設，帳號
    「0000000000000號」帳戶（下稱系爭帳戶）
    之存摺、提款卡及密碼，提供予真實姓名年籍不詳、自稱「
    阿文」之成年人使用，嗣於九十四年一月十三日下午，甲○○在彰化縣溪湖鎮○○路四十六巷三號家中上網玩網路遊戲
    時，該「阿文」於網路上佯稱欲出售遊戲寶物，致甲○○陷
    於錯誤，依指示於同日十五時三十七分將新臺幣（下同）三
    萬四千九百八十三元轉匯到系爭帳戶（於翌日入帳），該款
    項於翌日旋遭提領，甲○○嗣因未收到寶物而發覺受騙，經
    報警處理後，始循線查悉上情。
二、案經甲○○訴由臺北市政府警察局中山分局報告暨臺灣臺北
    地方法院檢察署檢察官簽分偵辦後聲請以簡易判決處刑。
    理  由
一、訊據被告丙○○矢口否認有何幫助詐欺犯行，辯稱：伊妹妹
    乙○○於三、四年前與家人一起住在臺北市○○區○○路，
    將系爭帳戶放在家裡，後來伊妹妹沒有住家裡，伊於九十二
    年十月三日向妹妹借系爭帳戶使用一次，伊朋友許緯宗匯五
    千元給伊，伊拿妹妹的提款卡去領，把密碼寫在標籤紙貼在
    提款卡上面，伊只有使用過該次，使用完畢之後，伊就將系
    爭帳戶跟伊的四個銀行及郵局帳戶、伊先生的北投郵局帳戶
    放在一起，存摺及提款卡是放一起，印章伊有收起來，後來
    伊跟先生聲請離婚要搬家，想再借用系爭帳戶時，才發現帳
    戶都不見了，伊是於九十四年一月六日去郵局辦理自己帳戶
    掛失前的二個星期發現的，伊將自己的郵局帳戶辦掛失，也
    有叫妹妹去將系爭帳戶辦掛失，但妹妹只回答說她知道了；
    伊只是因為搬家而遺失帳戶，也有告訴妹妹要去辦掛失，她
    不去辦伊也沒有辦法；伊不知道為何有人會有密碼可以領錢
    云云（見偵查卷第二八○至二八一頁；本院九十六年四月二
    十七日準備程序筆錄、九十六年六月二十一日審理筆錄）。
二、經查：
(一)、本件當事人對於本案認定事實所引用之證據資料，於本院審
    理期日調查證據時均陳明同意引用為本案證據（見本院九十
    六年六月二十一日審理筆錄），本院審酌該等言詞供述及書
    面作成時之情況認為適當，依刑事訴訟法第一百五十九條之
    五之規定，有證據能力，合先敘明。
(二)、查系爭帳戶為被告之妹乙○○所申請開設，又告訴人甲○○
    於九十四年一月十三日下午，在其彰化縣溪湖鎮○○路四十
    六巷三號家中上網玩網路遊戲時，一自稱「阿文」者於網路
    上佯稱欲出售遊戲寶物，致甲○○陷於錯誤，依指示於同日
    下午十五時三十七分將三萬四千九百八十三元轉匯到系爭帳
    戶（於翌日入帳），該款項於翌日旋遭持用提款卡提領，甲○○嗣因未收到寶物而發覺受騙等情，業據告訴人甲○○於
    警詢及偵查中指證綦詳（見臺灣臺北地方法院檢察署九十五
    年度偵字第六一三七號卷《下稱偵查卷》第三八至四○、二
    一九至二二○頁），並有臺北國際商業銀行營業部九十四年
    十二月九日北商銀營業部（○九四）字第○○九四五號、永
    豐商業銀行銀行作業處（○九六）字第○三一七六號函檢附
    之系爭帳戶開戶基本資料及往來明細、甲○○之匯款單（見
    偵查卷第六至二二、四○頁）附卷可稽。
(三)、被告丙○○雖矢口否認提供系爭帳戶予上開詐騙告訴人甲○○之人使用，惟查：
１、關於系爭帳戶之保管情形，證人即被告丙○○胞妹乙○○於
    偵查中陳稱：系爭帳戶是伊於八十九年一月十日所開設，伊
    是因為當時任職的公司需要薪資轉帳才辦該帳戶，從伊離職
    後就沒有再使用，帳戶明細上從八十九年十二月二十六日之
    後就不是伊的存提；伊將存摺及提款卡放在家裡，存摺及提
    款卡是放一起，印章沒有放一起等語（見偵查卷第四八至四
    九頁）；於審理中證稱：系爭帳戶的密碼是伊聽姐姐丙○○
    建議說比較好記才設「二四七八」號的，並沒有特殊意義；
    後來伊很少在北投住家居住，但東西都還在家裡；伊姐姐曾
    有一次說有朋友要匯錢給她，要跟伊借系爭帳戶讓朋友轉帳
    ，伊不清楚姐姐是要用簿子領還是用提款卡領，密碼伊姐姐
    本來就知道；九十三年底、九十四年初伊姐姐跟伊說系爭帳
    戶的存摺因為搬家弄丟了，叫伊去辦掛失，伊姐姐只有跟伊
    說到存摺遺失，並沒有說提款卡也不見了，姐姐說她自己的
    帳戶也遺失，她已經去郵局辦掛失，叫伊也趕快去辦，因為
    伊一直在外工作沒有回家，只有以電話問銀行的人說存摺不
    見了，沒有辦掛失有沒有關係，銀行的人說如果提款卡與密
    碼沒有不見應該沒有關係，所以伊想說有空再去辦理，後來
    伊就接到警察通知去警局作筆錄，作完筆錄之後，伊回去把
    所有帳戶的存摺帶回去自己保管，伊在姐姐那邊看到伊其他
    銀行的存摺都在，也有看到印鑑，但沒有看到提款卡等語（
    見本院九十六年六月二十一日審理筆錄）；被告丙○○亦自
    承：伊於九十二年十月三日向妹妹乙○○借用系爭帳戶讓朋
    友匯款五千元給伊，伊拿妹妹的提款卡去領款，把密碼寫在
    標籤紙貼在提款卡上面，使用完畢之後，伊就將系爭帳戶、
    自己的四個銀行及郵局帳戶、伊先生的北投郵局帳戶放在一
    起，存摺及提款卡是放一起，印章伊有收起來等情（見偵查
    卷第二八○至二八一頁；本院九十六年六月二十一日審理筆
    錄），堪認被告丙○○於九十二年十月間向胞妹乙○○借用
    系爭帳戶後，該帳戶之存摺、提款卡、印章等物即為被告所
    保管，且被告知悉提款卡之密碼等情。
２、被告丙○○固辯稱：伊於九十二年十月三日向妹妹乙○○借
    用系爭帳戶讓朋友匯款五千元給伊，伊拿妹妹的提款卡去領
    款，把密碼寫在標籤紙貼在提款卡上面，又伊於九十四年一
    月六日去郵局辦理自己帳戶掛失前的二個星期，發現帳戶遺
    失，伊不知道為何有人會有密碼可以領錢云云。然按金融存
    款帳戶，事關存戶個人財產權益之保障，與存摺、提款卡等
    物相結合，專屬性、私密性更形提高，一般人均有應妥善保
    管上開物件，防止被他人冒用之認知，而依被告丙○○於偵
    查及審理中另自承：伊妹妹乙○○說伊知道她的密碼，但她
    的密碼每一家都是一樣的，伊妹妹也知道伊的密碼；乙○○
    另一中國信託商業銀行帳戶也是伊在用，該帳戶本來也是乙○○薪資轉帳用，後來她沒使用後，是伊在用等語（見偵查
    卷第二八一頁；本院九十六年六月二十一日審理筆錄），及
    依卷附證人乙○○另中國信託商業銀行帳戶之往來明細顯示
    ，自八十八年五月二十五日唯一一筆薪資入款後，該帳戶嗣
    有數十筆存提紀錄等情（見偵查卷第六一頁），本件系爭帳
    戶之密碼，既係被告丙○○於證人乙○○開戶時建議設立，
    被告復曾多次使用同組密碼，顯足認被告對於該組密碼甚為
    熟稔，則被告嗣於九十二年十月三日向乙○○借用系爭帳戶
    使用時，又何須再將密碼寫在標籤紙貼在提款卡上面，徒增
    帳戶遺失或遭竊時被人盜用之風險，被告丙○○辯稱其將系
    爭帳戶密碼貼在提款卡上面，連同提款卡一併遺失云云，顯
    屬臨訟編撰之詞，委無可採。系爭帳戶原在被告丙○○保管
    中，於前述時間遭自稱「阿文」者詐騙告訴人匯款後持用提
    款卡輸入密碼提領，係被告同意提供甚明。
３、至被告丙○○辯稱：伊去郵局辦理自己帳戶掛失前二個星期
    ，想再向妹妹乙○○借用系爭帳戶時，才發現系爭帳戶與伊
    的四個銀行及郵局帳戶、伊先生的北投郵局帳戶都不見了，
    伊有將自己的郵局帳戶辦掛失乙節。查本院依被告聲請向中
    華郵政股份有限公司函詢其郵局帳戶有無辦理掛失紀錄，經
    覆稱：丙○○曾於九十四年一月六日掛失，固有卷附中華郵
    政股份有限公司板橋郵局九十六年五月二十五日板營字第○
    九六○二○一一九二號函檢附之被告郵局帳戶之開戶基本資
    料及往來明細等件（見本院卷第六○至六二頁）可稽，然查
    ，被告既稱其所有的四個銀行及郵局帳戶與系爭帳戶同時發
    現遺失，則何以僅就其中一個帳戶掛失，已屬有疑；況被告
    之郵局帳戶與系爭帳戶究為不同帳戶，縱該郵局帳戶確有遺
    失，不能因而推論系爭帳戶亦同時遺失，被告所辯此節不足
    推翻前述系爭帳戶係被告提供「阿文」使用事實之認定。
(四)、再查近來詐欺犯案猖獗，犯案者每利用人頭帳戶為犯罪工具
    ，若任意提供帳戶予他人使用，將有遭作為詐欺犯罪時，非
    正當資金進出之用之不法用途，此情當為具有社會生活經驗
    之成年人所得認識，本件被告任意交付系爭帳戶之存摺、提
    款卡及密碼予他人，其有容認該帳戶供人作為詐欺犯罪時使
    用之未必故意，亦甚灼然。
(五)、綜上所述，被告丙○○於得預見提供系爭帳戶予他人使用，
    將有可能遭作為詐欺犯罪使用之情形下，仍將所保管之系爭
    帳戶提供他人使用之犯行，事證明確。
三、論罪科刑：
(一)、查被告行為後，刑法於九十四年一月七日修正通過，於九十
    四年二月二日公布，並於九十五年七月一日施行。按行為後
    法律有變更者，適用行為時之法律，但行為後之法律有利於
    行為人者，適用最有利於行為人之法律，刑法第二條第一項
    訂有明文。查刑法第三百三十九條第一項之詐欺取財罪之法
    定刑為「五年以下有期徒刑、拘役或科或併科一千元以下罰
    金。」，而依被告行為時之刑法第三十三條第五款規定：「
    罰金：（銀元）一元（即新臺幣三元）以上」，九十五年七
    月一日公布施行之刑法第三十三條第五款則規定：「罰金：
    新臺幣一千元以上」，比較新舊法結果，以修正前之法律，
    對被告較為有利，又被告提供系爭帳戶供他人使用，為他人
    之詐欺犯行提供助力，惟尚查無被告有以自己實施詐欺犯罪
    之意思，而與他人為詐欺犯罪之犯意聯絡，或被告有直接參
    與詐欺犯罪之構成要件行為分擔情事，應認僅構成幫助犯，
    是核被告丙○○所為，係犯刑法第三百三十九條第一項之幫
    助詐欺取財罪。被告曾於八十七年間犯偽造文書案件，經法
    院判處有期徒刑四月確定，甫於九十三年二月二十六日易科
    罰金執行完畢等情，有臺灣高等法院被告前案紀錄表在卷可
    參，其於五年以內故意再犯本件有期徒刑以上之罪，為累犯
    ，應依刑法第四十七條第一項之規定，加重其刑。又被告為
    幫助犯，依刑法第三十條第二項之規定，按正犯之刑減輕，
    並依法先加後減之。爰審酌被告所為影響社會正常交易安全
    ，增加被害人尋求救濟之困難，並使犯罪之追查趨於複雜，
    且犯後未坦承犯行，飾詞圖卸，態度不佳，暨被告之生活狀
    況、品行、智識程度等一切情狀，量處如主文所示之刑；再
    被告行為後，刑法第四十一條易科罰金之折算標準，亦由原
    配合依罰金罰鍰提高標準條例第二條規定（現已刪除）提高
    之銀元一百元至三百元（即新臺幣三百元至九百元），修正
    為新臺幣一千元、二千元、三千元，經比較新、舊法之結果
    ，修正後之規定並非較有利於被告，依刑法第二條第一項前
    段規定，應適用修正前之規定，爰依修正前刑法第四十一條
    第一項前段之規定，諭知易科罰金之折算標準。
(二)、本件被告丙○○犯幫助詐欺取財罪之犯罪時間係於九十六年
    四月二十四日之前，且無中華民國九十六年罪犯減刑條例所
    定不得減刑之情形，爰依同條例第二條第一項第三款規定減
    其宣告刑二分之一，併依同條例第九條，依上述宣告刑所適
    用易科罰金之折算標準即修正前刑法第四十一條第一項前段
    之規定，諭知減刑後易科罰金之折算標準。
據上論斷，應依刑事訴訟法第四百五十二條、第二百九十九條第
一項前段，刑法第二條第一項前段、第四十七條第一項、第三十
條、第三百三十九條第一項，修正前刑法第四十一條第一項前段
，刑法施行法第一條之一，修正前罰金罰鍰提高標準條例第二條
，現行法規所定貨幣單位折算新臺幣條例第二條，中華民國九十
六年罪犯減刑條例第二條第一項第三款、第七條、第九條，判決
如主文。
本案經檢察官黃士元到庭執行職務
中　　華　　民　　國　九十六　年　　七　　月　十六　　日
                  刑事第八庭審判長法  官  陳  德  民
                                  法  官  陳  芃  宇
                                  法  官  孫  曉  青
上正本證明與原本無異。
如不服本判決應於送達後十日內向本院提出上訴狀。
                                  書記官  郭  錦  賢
中　　華　　民　　國　九十六　年　　七　　月　十六　　日
附錄本案論罪科刑法條全文：
刑法第三百三十九條
意圖為自己或第三人不法之所有，以詐術使人將本人或第三人之
物交付者，處五年以下有期徒刑、拘役或科或併科一千元以下罰
金。
以前項方法得財產上不法之利益或使第三人得之者，亦同。
前二項之未遂犯罰之。
